【裁判字號】    90,上易,6
【裁判日期】    900329
【裁判案由】    詐欺
【裁判全文】
臺灣高等法院臺南分院刑事判決                九十年度上易字第六號       Ｃ
      上  訴  人  臺灣臺南地方法院檢察署檢察官
      被      告  甲  ○  ○
      選任辯護人  黃  揚  名
右上訴人因詐欺案件，不服臺灣臺南地方法院八十八年度易字第一九八五號中華民國
八十九年十月十四日第一審判決（起訴案號：臺灣臺南地方法院檢察署八十八年度偵
續字第十五號），提起上訴，本院判決如左：
      主      文
上訴駁回。
      理      由
一、公訴意旨如第一審判決理由第一項所載。
二、本案經本院審理結果，認第一審為被告無罪之判決核無不合，應予維持，並引用
    第一審判決書記載之理由（如附件）。
三、公訴人循告訴人請求上訴意旨略以：本件被告利用書立保証書及聲稱將儘快取回
    載貨証券正本繳回被害人（告訴人）之方式，使被害人誤信為真，因而電報放貨
    ，原審法院竟然忽略被告如此清楚陳述，認被告保証繳回載貨証券一事，未形諸
    於文字，其認事用法，非無可議。又被告明知「要電報放貨必需繳回提單正本始
    可」，詎被告一面書立保証書及聲稱將儘快取回載貨証券正本繳回被害人，使被
    害人誤信為真，因而電報放貨，另方面被告則自行在彰銀延平分行「出口押匯約
    定書」上簽名辦理押匯，得款美金二十七萬四千七百九十三元四角五分，事後被
    告竟稱電報放貨損失應由被害人自負（詳情如被害人聲請上訴書內容所素），被
    告所為，具難認適法云云。
四、然查：原審已就被告何以不成立詐欺罪詳述其理由，且按刑法第三百三十九條第
    一項中所欺騙對方之事，必需是客觀上可以檢驗真偽，但因為被害人受到行為人
    之欺瞞（以作為或不作為的方式傳遞與事實不符之資訊），進而影響被害人智識
    之判斷，故若屬價值判斷或單純對未來的臆測，因為客觀上並無法檢驗真偽，均
    屬一種意思表示，而非客觀事實，自非詐術行為的對象。經查：前開保證書內容
    指稱：倘若有任何問題，昱太公司願承擔一切責任等語；按國際貿易上雖有認為
    電報放貨後，託運人（即本件出賣人）需繳回全套「提單」（包含載貨證券），
    並應備妥切結書，乃國貿上約定成俗之慣例，然國際貿易目前尚乏統一法典可資
    遵循，由於國際貿易牽涉範圍其金額幾與不動產價值相當，是以內國民法中對契
    約僅以意思表示合致為要件，並不以書面為必要之原則，在國際貿易法規無統一
    標準下，即不應一體適用。故國際貿易慣例或國際上通行之規約，除非經契約雙
    方明白表示引用於書面相關文件上，否則自不應具有拘束雙方之效力。是本件被
    告與運昇公司間，關於貨物交付方式雖部分變更為電報放貨，惟對保證繳回載貨
    證券一事，卻未形諸於文字，是自不能在無其他補強性證據下，即逕以證人即告
    訴人運昇公司之受僱人許瑞成證詞而遽認被告應受繳回提單之拘束，並且在被告
    未繳回全套提單時即認其成立詐欺犯行。又被告所為擔保願承擔電報放貨之一切
    責任乙節，按被告所謂願承擔一切後果之詞句，其意指對電報放貨後，於將來若
    因而衍生糾紛時，被告願負起責任等語，此純屬對未來之臆測，於簽立保證書當
    時，風險根本尚未發生，自然也無法檢測客觀上風險是否存在一事，當更不成立
    被告提供「不實」資訊，矇騙運昇公司的問題，而純屬商業實務中，經濟原理中
    所謂「損益兼歸」之普遍原理，亦即商業行為中雖有風險，然其中亦同時蘊涵利
    益之追逐，此屬民事債務不履行之損害賠償機制之存在領域，非刑法規範之範圍
    。是本件被告於客觀構成犯罪事實之檢驗上，即乏詐術行為之實施，而不成立詐
    欺罪。公訴人上訴意旨，猶執前詞，指摘原判決不當，為無理由，應予駁回。
據上論斷，應依刑事訴訟法第三百七十三條、第三百六十八條，判決如主文。
本案經檢察官蘇南桓到庭執行職務。
中    華    民    國      九十      年      三      月      二十九      日
                                  臺灣高等法院臺南分院刑事第二庭
                                      審判長法官  游    明    仁
                                            法官  陳    清    溪
                                            法官  蘇    重    信
右正本證明與原本無異。
不得上訴。
                                      法院書記官  李    珍    鳳
中    華    民    國      九十      年      四      月     二           日


司法院資訊處製作；財團法人民間司法改革基金會備份。
